【裁判字號】    90,易,45
【裁判日期】    900216
【裁判案由】    詐欺
【裁判全文】
臺灣臺北地方法院刑事判決                              九十年度易字第四五號
    公  訴  人  臺灣臺北地方法院檢察署檢察官
    被      告  甲○○
右列被告因詐欺案件，經檢察官提起公訴（八十九年度偵字第二一五二○號），本院
判決如左：
    主  文
甲○○意圖為自己不法之所有，以詐術使人將本人之物交付，處有期徒刑陸月，如易
科罰金，以參佰元折算壹日。
    事  實
一、甲○○意圖為自己不法之所有，明知其設於美國運通銀行之支票存款帳戶，早於
    民國八十六年七月十四日已經結清帳戶，於同年十月三日被列為拒絕往來戶，該
    帳戶簽發之支票根本無從兌現；且其日後並無清償新台幣（下同）四十萬元借款
    之意願；竟於八十九年六月十五日，在台北市○○街、西寧南路口，以公司周轉
    不佳為由，向謝邱金枝佯稱需借款新台幣五十萬元，借貸四日後即可返還，且可
    開立支票供為擔保云云，致謝邱金枝陷於錯誤，誤認收取支票做為借款憑證後，
    其債權可獲十足擔保，而同意於能力範圍內出借四十萬元款項。甲○○並當場簽
    發美國運通銀行票號為0000000號、面額為四十萬元、票載發票日為八十
    九年六月十七日之支票交付謝邱金枝作為借款憑證，謝邱金枝隨即於當日自其兒
    女謝宗成、謝麗真銀行帳戶提領現金四十萬元（謝邱金枝溢領之三千元亦誤於同
    時交付）如數交付出借予甲○○。詎屆期甲○○未依約清償，且否認債務，謝邱
    金枝提示支票又不獲兌現，始查悉該支票存款帳戶早經拒絕往來，而知受騙。
二、案經謝邱金枝訴請臺灣臺北地方法院檢察署檢察官偵查起訴。
    理  由
一、訊據被告甲○○固坦承曾簽發上述支票交付謝邱金枝要求調借款項之事實，惟矢
    口否認有詐欺犯行，辯稱：其於票載發票日（八十九年六月十五日）五、六個月
    前交付該支票予謝邱金枝後，並未拿到四十萬元借款，且其交付該美國運通銀行
    支票予謝邱金枝時，已告知該支票存款帳戶已經結清，是無行使詐術，使告訴人
    陷於錯誤可言云云。惟查：右揭事實，業據告訴人謝邱金枝於偵審中指述甚詳，
    且據其提出八十九年六月十五日其自子女謝宗成、謝麗真銀行帳戶提領款項共四
    十萬元之存摺交易紀錄影本（附於八十九年度他字第三○九五號偵查卷第二十七
    頁以下，謝邱金枝另溢領三千元）、其子女身份證件、被告交付之名片一紙為證
    ，並有事實欄所示之支票影本、退票理由單附卷可稽，核與告訴人指訴各節相符
    ，堪信告訴人所指：其因收受支票而於八十九年六月十五日交付借款四十萬元予
    被告之事實為真實；被告空言否認曾收受借款云云，不足採信。且被告設於美國
    運通銀行之支票存款帳戶（帳號000000000號）早於八十六年五月五日
    起退票，於八十六年七月十四日已結清帳戶，同年十月三日被列為拒絕往來戶等
    情，業據美國運通銀行台北分行以該行九十年一月十五日美運發九○營運字第○
    一○一四號函函述甚詳，有該函件及隨函檢附之退票明細表在卷可按；顯見被告
    於八十九年間向告訴人借款時，已明知上開支票根本無從兌現，竟仍簽發以之為
    借款憑證，用以交付取信告訴人，憑以取得借款，所為顯係行使詐術無疑。又被
    告於事後否認債務辯稱：未曾收受四十萬元借款云云，明示拒絕清償，顯係於借
    款之初即欲圖否認債務，根本無清償意願，而有不法所有意圖。再查，告訴人謝
    邱金枝於被告未如期清償借款後，果提示事實欄所示之支票而遭退票等情，有支
    票及退票理由單可佐，顯見告訴人謝邱金枝事前確不知該支票帳戶已經結清而無
    從兌現支票；且被告若果有意向謝邱金枝借款，應無自暴其短，於事前告知上開
    支票根本無法兌現，致影響告訴人借款意願之理；是被告於本院審判期日空言辯
    稱：其於交付支票時已將該支票存款帳戶之使用狀態告知對方云云，顯係事後卸
    責之詞，不足採信。綜上所述，被告所辯無非飾卸之詞，不足採信，本件事證明
    確，被告犯行洵堪認定。
二、核被告所為，係犯刑法第三百三十九條第一項之詐欺取財罪。爰審酌被告明知無
    清償之意願，仍簽發早已結清帳戶而無從兌現之支票，向告訴人詐取財物，並以
    否認債務之方式，拒絕清償，及其手段、動機、犯後態度不佳等一切情狀，量處
    如主文所示之刑。查被告行為後，刑法第四十一條業於九十年一月十日修正公佈
    施行，於同年月十二日生效，關於易科罰金之條件業經修正為同法條第一項前段
    「犯最重本刑為五年以下有期徒刑以下之刑之罪，而受六個月以下有期徒刑或拘
    役之宣告，因身體、教育、執業、家庭之關係或其他正當事由，執行顯有困難者
    ，得以一元以上三元以下折算一日，易科罰金」，是比較新舊法結果，以新法有
    利於被告，應依刑法第二條第一項前段適用裁判時之法律，依修正後刑法第四十
    一條第一項規定，就主文所示之宣告刑諭知易科罰金之折算標準。末查被告雖未
    曾受有期徒刑以上刑之宣告，有臺灣高等法院檢察署刑案紀錄簡覆表在卷可佐，
    然其犯罪後空言否認債務，毫無清償之誠意，且迄未獲告訴人諒解，難認被告經
    此起訴審判後，能知所警惕而無再犯之虞，爰不予宣告緩刑。
據上論斷，應依刑事訴訟法第二百九十九條第一項前段，刑法第三百三十九條第一項
、第四十一條第一項前段，罰金罰鍰提高標準條例第一條前段、第二條，判決如主文
。
中      華      民      國  九十      年      二      月     十六     日
                                      臺灣臺北地方法院刑事第八庭
                                          法  官  朱瑞娟
右正本證明與原本無異
如不服本判決，應於判決送達後十日內，向本院提出上訴狀。
                                          書記官  葉金發
中      華      民      國    九十      年      二      月     二十     日
附錄本案所犯法條全文
中華民國刑法第三百三十九條
 (普通詐欺罪)
意圖為自己或第三人不法之所有，以詐術使人將本人或第三人之物交付者
，處五年以下有期徒刑、拘役或科或併科一千元以下罰金。
以前項方法得財產上不法之利益或使第三人得之者，亦同。
前二項之未遂犯罰之。


司法院資訊處製作；財團法人民間司法改革基金會備份。
